【裁判字號】    97,交易,191
【裁判日期】    980122
【裁判案由】    過失傷害
【裁判全文】
臺灣嘉義地方法院刑事判決             97年度交易字第191號
公  訴  人  臺灣嘉義地方法院檢察署檢察官
被      告  甲○
選任辯護人  陳忠鎣律師
上列被告因過失傷害案件，經檢察官提起公訴（97年度偵字第13
54號），本院判決如下：
    主  文
甲○犯業務過失傷害致人重傷罪，處有期徒刑柒月。
    犯 罪 事 實
一、甲○務農，種植白蘿蔔等農作物，並經常性以駕駛農用拼裝
    車搭載農作物販售為附隨業務，為從事業務之人，於民國97
    年1月4日上午9時50分許，駕駛車頭拓印「FUSO」字樣（起
    訴書誤載為「53分許」、「NISSAN」字樣）之無牌照拼裝車
    ，載運白蘿蔔，沿嘉義縣東石鄉縣道嘉14線公路由西往東方
    向行駛，行經該公路與縣道157線公路39.86公里處之有行車
    管制號誌之交岔路口，應注意車前狀況及兩車併行之間隔，
    隨時採取必要之安全措施，且依當時情形，天候晴朗、日間
    自然光線、路面乾燥，無缺陷及障礙物、視距良好，又無不
    能注意之情事，竟疏未注意及此，適戊○○○騎乘腳踏車至
    該路口，下車以手牽腳踏車站立交岔路口處停等紅燈，甲○
    於燈號轉為綠燈時駕車貿然右轉，拼裝車右側車身由後擦撞
    戊○○○所牽之腳踏車，致戊○○○因而倒地，受有多重骨
    折合併出血性休克、左肱骨開放性骨折合併橈神經損傷、右
    骨盆髖臼骨折、右股骨幹骨折、左側股骨轉子間粉碎性骨折
    、多處肢體壓軋傷合併皮膚壞死，左上肢、兩下肢造成顯著
    運動障礙，為中度殘障，而有毀敗一肢以上機能之重傷害。
    甲○因嚴重聽力障礙，不知肇事，仍駕車離開現場（所涉犯
    肇事逃逸罪嫌部分，另經檢察官不起訴處分確定），經警據
    報前往處理而循線查獲，知悉上情。
二、案經戊○○○訴由嘉義縣警察局朴子分局報告臺灣嘉義地方
    法院檢察署檢察官偵查起訴。
壹、程序事項
一、按除簡式審判程序、簡易程序及刑事訴訟法第376條第1款、
    第2款所列之罪之案件外，第一審應行合議審判，刑事訴訟
    法第284條之1定有明文。本件被告所犯係刑事訴訟法第376
    條第1款所列之最重本刑為3年以下有期徒刑、拘役或專科罰
    金之罪，依法獨任進行審理程序，合先敘明。
二、次按被告以外之人於審判外之言詞或書面陳述，除法律有規
    定者外，不得作為證據，刑事訴訟法第159條第1項定有明文
    ，即排除傳聞證據，目的在於確保當事人反對詰問權，然為
    兼衡訴訟程序之進行，設有傳聞證據例外之規定。本件判決
    引用之證據，有關證據能力部分，分述如下：
(一)被告以外之人於偵查中向檢察官所為之陳述，除顯有不可信
    之情況者外，得為證據，刑事訴訟法第15條之1第2項已有明
    定。本件證人即告訴人戊○○○、其夫龍鳳山、目擊證人乙
    ○○○、報案人林正棋及被告友人丁○○於警詢之陳述，係
    屬被告以外之人於審判外之陳述，被告及辯護人不同意作為
    證據，依前揭法律之規定，應認無證據能力，至於證人即告
    訴人於偵查中接受檢察官訊問，並未以證人身分，告以具結
    意義後接受訊問，依刑事訴訟法第158條之3規定，其於偵查
    中之陳述，對被告而言，亦無證據能力，併此說明。
(二)本件道路交通事故現場圖、道路交通事故調查報告表(一)、(二)
    各1份（見警卷第29至31頁），係交通警察機關對於交通事
    故現場，於勘查、蒐證後所作之事故現場相關車輛停放、煞
    車痕跡等情狀之繪圖、報告，製作警員有據實記載之義務，
    僅記載現場各種客觀情狀，並未加入個人判斷之意見，可信
    性極高，且至審判期日已無重現現場相關跡證、數據之可能
    ，具有一定程度之不可替代性，屬刑事訴訟法第159條之4第
    1款所定之「公務員職務上製作之紀錄文書」，應認有證據
    能力。
(三)卷附財團法人長庚紀念醫院嘉義分院（下稱長庚嘉義分院）
    於97年1月5日、同年1月16日、1月30日、3月19日、7月21日
    、11月10日出具之診斷證明書共8份（見警卷第28頁；偵查
    卷第13至15頁；本院卷第29、92至94頁），乃被告以外之人
    ，即從事診斷之醫院醫師於審判外所為之書面陳述，屬於傳
    聞證據，惟該診斷證明書，係醫師針對個案而製作之診斷書
    ，雖與刑事訴訟法第159條之4第2款所示之從事業務之人，
    於通常業務過程不間斷、有規律而準確記載，大部分紀錄完
    成於業務終了前後，並未預見日後可能提供作為證據之紀錄
    文書或證明文書有間。然醫師依醫師法第17條之規定，如無
    法令規定之理由，不得拒絕診斷書之交付，且若出具與事實
    不符之診斷書，依醫師法第28條之4第5款之規定，可處罰鍰
    ，並得併處限制執業範圍、停業處分或廢止其執業執照，情
    節重大者，並得廢止其醫師證書，可徵醫師出具之診斷書若
    有錯誤、虛偽，醫師之執業執照、醫師證書均可能因而廢止
    ，且尚有醫院依法保存之病歷可為佐證，診斷證明書虛偽可
    能性極小。是前揭醫院醫師出具之告訴人車禍後至院治療之
    診斷證明書，認無虛妄情事而具高度可信性，屬刑事訴訟法
    第159條之4第3款所稱之其他於可信之特別情況下所製作之
    文書，自應有證據能力。
(四)又卷附臺灣省嘉雲區車輛行車事故鑑定委員會97年5月15日
    嘉雲鑑970181字第0975801450號、97年12月18日嘉雲鑑9701
    81字第0975804039號鑑定意見書各1份（見偵查卷第19至20
    頁；本院卷第97頁），本質上雖係鑑定人員於審判外之書面
    陳述，然此係上開委員會於偵查及本院審理時，受檢察官及
    本院之囑託，依刑事訴訟法第206條第1項規定提出書面報告
    ，是屬刑事訴訟法第159條第1項「被告以外之人於審判外之
    言詞或書面陳述，除法律有規定者外，不得作為證據。」，
    所稱「法律有規定者」之例外情形，即具有證據能力。至於
    長庚嘉義分院97年11月27日（97）長庚院嘉字第01257號函
    檢送之鑑定報告（含病歷，見本院卷第49頁），係本院囑託
    醫生就告訴人所受傷害有無重傷害情形而為鑑定，承前說明
    ，該份鑑定報告亦應認具證據能力。
(五)而被告以外之人於審判外之陳述，雖不符前4條（即刑事訴
    訟法第159條之1至之4）之規定，而經當事人於審判程序同
    意作為證據，法院審酌該言詞陳述或書面陳述作成時之情況
    ，認為適當者，亦得為證據；當事人、代理人或辯護人於法
    院調查證據時，知有第159條第1項不得為證據之情形，而未
    於言詞辯論終結前聲明異議者，視為有前項之同意，此觀刑
    事訴訟法第159條之5規定甚明。本件公訴檢察官、被告及辯
    護人對於具傳聞性質之嘉縣警察局朴子分局刑案現場勘查紀
    錄表、交通部公路總局嘉義區監理所97年11月24日嘉監駕字
    第0970115788號函各1份（見警卷第57至83頁；本院卷第48
    頁），亦均表示同意作為本案之證據，且迄於言詞辯論終結
    前亦未聲明異議。本院審酌前揭證人之陳述及證據資料作成
    時之情況，核無違法取證或其他瑕疵，認為以之作為證據為
    適當，自得作為證據。另卷附翻拍及交通事故現場照片39張
    （見警卷第32、34至52頁），係以科學、機械之方式，對於
    所拍攝內容所為忠實且正確之記錄，性質上並非供述證據，
    亦無刑事訴訟法第159條第1項規定之適用，併以說明。
貳、實體事項
一、訊據被告甲○坦承務農，平時即駕車搭載農作物，有嚴重聽
    力障礙，當日駕駛2台車頭分別拓印「NISSAN」、「FUSO」
    字樣之拼裝車，來回上開路段，將白蘿蔔載運至布袋鎮見龍
    里之蘿蔔乾工廠交貨等情，惟矢口否認有何駕車過失傷害犯
    行，辯稱：當時駕駛拼裝車在上揭交岔路口時，並未發現有
    任何騎乘腳踏車之人在前方，紅燈後停等，綠燈時右轉直行
    ，均未發現告訴人倒地云云，惟查：
(一)上揭被告駕駛車頭拓印「FUSO」字樣之無照拼裝車，載運白
    蘿蔔，沿嘉義縣東石鄉縣道嘉14線公路由西往東方向行駛，
    行經該公路與縣道157線公路39.86公里處有行車管制之交岔
    路口，因停等紅綠燈，欲右轉往布袋鎮方向，適告訴人亦牽
    腳踏車在該路口停等紅燈，站立在被告之拼裝車右側，綠燈
    後，被告駕車右轉，拼裝車右側車身由後擦撞到告訴人手牽
    之腳踏車，致告訴人人車倒地等情，業據告訴人於本院審理
    時具結證述甚詳（見本院卷54、55頁），並有道路交通事故
    現場圖、道路交通事故調查報告表(一)、(二)各1份及翻拍照片
    、現場照片共39張在卷可稽（見警卷第29至32、34至53頁）
    ，又告訴人倒地後，經送醫急救，因受有多重骨折合併出血
    性休克、左肱骨開放性骨折合併橈神經損傷、右骨盆髖臼骨
    折、右股骨幹骨折、左側股骨轉子間粉碎性骨折、多處肢體
    壓軋傷合併皮膚壞死，97年1月4日接受左肱骨骨折復位及鋼
    板固定、左上下肢清創手術，術後轉入加護病房治療，97年
    1月9日施行右側骨盆髖臼骨折復位併鋼板內固定手術及右側
    股骨幹骨折復位併鋼板內固定手術，於97年1月11日轉至一
    般病房，因活動不便，需專人看護，而經治療，其左上肢、
    兩下肢已造成顯著運動障礙，為中度殘障，需以輪椅代步，
    無法自行行走，已申請殘障手冊等情，除據告訴人到庭證述
    無訛（見本院卷第56、60頁），亦有中華民國身心障礙手冊
    （中度肢障）影本1份在卷可稽（見本院卷第38頁），另經
    本院囑託長庚嘉義分院醫生鑑定，認告訴人目前左上肢、兩
    下肢所受前述傷害狀況，已有毀敗一肢以上機能之重傷害情
    形，復有該院97年11月27日（97）長庚院嘉字第01257號函
    檢送之鑑定報告及病歷在卷為憑（見本院卷第49頁及存卷證
    物袋）。是告訴人確因本次車禍而受有前揭傷害，已達刑法
    第10條第4項第4款所規定之重傷害，堪先予認定。
(二)證人即告訴人於本院審理時具結證陳：於97年1月4日上午接
    近10時許發生車禍，騎乘腳踏車在紅綠燈路口下來停等紅燈
    ，遭1輛菜頭車撞到後即不省人事等語（見本院卷第54、58
    頁），證人即目擊者乙○○○於本院審理時亦具結證稱：當
    日駕駛自小客車在被告所駕駛載運白蘿蔔之拼裝車後方，路
    口燈號轉為綠燈時，拼裝車直接右轉，未大幅度右轉，因距
    離太近，碰到旁邊之腳踏車，婦人即跌倒在車輪下，當時路
    口僅該拼裝車及婦人等語（見本院卷第65、67、68頁），另
    車頭拓印「FUSO」字樣之拼裝車，經警方鑑識人員在底盤右
    前輪輪胎與傳動軸交接處下方有高黏稠度油漬，而告訴人之
    腳踏車前輪、右手把上及手煞車桿等處亦發現高黏稠度之油
    漬，此種高黏稠度油漬，呈透明微黃色，為變速箱（或差速
    器）之齒輪油，係使用在拼裝車，一般自小客車使用自動變
    速油，顏色為微紅色，並不會有該種高黏稠度油漬，再佐以
    拼裝車之底盤較高，因拼裝車並無烤漆，一般自小客車才有
    烤漆，若一般自小客車碾壓過腳踏車，因底盤較低，會刮下
    油漆片，然拼裝車底盤較高，並無法刮下油漆片，觀之告訴
    人腳踏車車身、把手、前輪圈、腳踏板及置物籃、後置物架
    均有變形，且後輪橫桿有凹陷，顯有遭碾過痕跡，復因鐵質
    素材之延展性，並未碾斷，車身結構尚稱完整，亦無任何油
    漆片在現場，另復依現場腳踏車並無遭拖行跡象，且亦無零
    件遭撞擊後散落等情形，若係遭一般自用小客車撞擊，依撞
    擊之慣性及作用力，有彈飛之可能，且因底盤較低亦應留有
    腳踏車刮地拖痕或撞擊痕跡等節，亦據證人即鑑識警員丙○
    ○到庭證述甚詳（見本院卷第80至81頁），復有嘉義縣警察
    局朴子分局刑案現場勘察紀錄表1份、臺灣省嘉雲區車輛行
    車事故鑑定委員會97年5月15日嘉雲鑑970181字第097580145
    0號函鑑定意見第二點之（三）及採證照片49張存卷足稽（
    見警卷第57至83頁；偵查卷第19頁），顯見本件告訴人及其
    腳踏車係遭底盤較高，且使用高黏稠度油品之拼裝車擦撞，
    始在腳踏車上留有高黏稠度之油漬，且現場並無任何拖行痕
    跡或油漆片之轉移情形，更徵上開證人前揭證述裝載白蘿蔔
    之拼裝車擦撞腳踏車後，告訴人即倒地等情，應與事實相符
    ，堪可採信。
(三)再者，證人乙○○○於本院審理時證稱：當時有駕車去追被
    告，向其揮手，警方係依路口監視器拍攝伊跟在被告後方，
    才通知至警局製作筆錄，在追肇事車輛時，前方並無其他車
    輛等語（見本院卷第70、72、76頁），佐以被告於警詢時已
    坦承：97年1月4日上午9時53分許經路人報案前，有駕車經
    過該處，但時間不確定，又當時在157線臥龍橋北端有1人駕
    駛小客車向伊揮手，並不知揮手為何意，以為係熟人在打招
    呼，並未加理會等語（見警卷第4頁），已徵乙○○○前揭
    證稱情節，應非虛捏，係因目擊車禍發生，並隨後追趕肇事
    拼裝車，向駕駛人揮手，而駕駛人應即為被告，亦有看到乙
    ○○○揮手，卻因重聽未聽聞聲音，不知發生何事，仍繼續
    駛離，是被告應係駕駛載有白蘿蔔之拼裝車，在上開路口擦
    撞到告訴人之腳踏車，洵無疑義。至於擦撞時間，因97年1
    月4日上午9時53分係報案時間，衡以證人乙○○○證述：看
    到車禍發生後，拜託另1輛車之駕駛人打電話報警，再去追
    被告等語（見本院卷第67頁），是案發時間，堪認係97年1
    月4日上午9時50分許，較為合理。
(四)又審理事實之法院於證人之陳述有部分前後不符或相互間有
    所歧異時，究竟何者為可採，仍應本其自由心證予以斟酌，
    非謂一有不符或矛盾，即應認其全部不可信。至於證人供述
    之證據前後不符時，究竟何者為可採，事實審法院仍得依證
    據法則，本於自由心證予以斟酌，作合理之比較，定其取捨
    （最高法院74年臺上字第1599號判例、93年度臺上字第3720
    號判決意旨均可供參）。本件證人乙○○○雖於警詢時並未
    證稱有目擊案發情形（見警卷第21頁），然於本院審理時已
    證述：於警詢時未告以上情，係因知悉告訴人已清醒，派出
    所也通知找到肇事車輛，心想若雙方和解即可解決，不想當
    壞人，與被告、告訴人均無認識等語（見本院卷第61、65、
    73頁），即於警詢未證述目擊情形，有其理由，且衡諸一般
    經驗法則，其所執未證述確有目擊之考量，非悖常情，況於
    本院證述被告駕駛拼裝車擦撞到腳踏車，並有追趕被告，亦
    向其揮手等節，均與現場跡證、被告供述情節相符，已於前
    述，其於本院證稱有目擊擦撞情形，應可採信。至於其於本
    院審理時所證陳：被告駕駛之拼裝車碾壓告訴人之頸部、背
    部云云（見本院卷71、72頁），然告訴人倒地後，地上並無
    大量出血情形，此有上開現場照片在卷足按（見警卷第34頁
    ），顯無遭拼裝車碾過情形，再佐以告訴人所受傷勢，多處
    骨折、肢體壓軋傷合併皮膚壞死，並無遭車輪碾過頸部或背
    部之跡象，綜合卷證，應認係腳踏車遭拼裝車擦撞倒地並碾
    壓，告訴人因遭腳踏車壓住而受有前揭傷害，要屬無疑，證
    人乙○○○所為目擊拼裝車碾過告訴人之證詞，或因所在位
    置與目擊之瞬間，就拼裝車、腳踏車與告訴人突發之撞擊，
    有視覺上錯置而有記憶不清之情，此部分之證詞雖非可採，
    惟揆諸首揭說明，仍無礙其上揭證述確實目擊被告駕駛拼裝
    車擦撞到腳踏車乙節之真實性認定。是被告於本院審理時辯
    稱：證人乙○○○於警詢時並未證稱目擊擦撞情形，應與告
    訴人為隔壁村，多有姻親關係，於法院證稱情節，顯然偏袒
    告訴人，不知是不是要聯合陷害云云（見本院卷第77頁），
    顯係飾卸之詞，無可憑採。至於被告另於本院審理時執以：
    駕駛拼裝車欲至布袋鎮時，告訴人還在「蔡謙」田邊，距離
    案發地點有4、5百公尺，以腳踏車之速度，告訴人與伊不可
    能同時出現在路口云云（見本院卷第59頁），然被告於警詢
    、偵查中均未以此有利於己之證詞置辯，告訴人亦未證述確
    有該情，更見被告於本院審理時前揭之辯詞，無非係為脫免
    刑責，亦難採信。
(五)至於本件案發時，被告究竟係駕駛車頭印有「NISSAN」字樣
    抑或印有「FUSO」字樣拼裝車而肇事一節，證人乙○○○及
    告訴人於本院審理時均證陳：不知被告肇事時所駕駛係車頭
    印有「NISSAN」或「FUSO」字樣之拼裝車，但確定係裝載白
    蘿蔔之拼裝車等語（見本院卷第59、69、70頁），而被告於
    本院行準備程序時供陳：車頭印有「FUSO」字樣之拼裝車係
    用來載白蘿蔔，另1輛係載「山貓」，「山貓」用以挖白蘿
    蔔後將白蘿蔔放置在拼裝車上等語（見本院卷第19頁），又
    警方調閱嘉義縣東石鄉龍崗派出所前由朴子市往布袋鎮方向
    157線南下車道之監視錄影畫面，於97年4月1日上午10時0分
    41秒、44秒通過之拼裝車，雖僅拍攝到車尾部分，然經比對
    該車尾部位之顏色、形式特徵，應為車頭印有「FUSO」字樣
    拼裝車，此有監視錄影翻拍照片及該2輛拼裝車車尾照片在
    卷可稽（見警卷第32、33、69、78頁），再佐以本件經路人
    報警時間為97年1月4日上午9時53分許，而肇事後被告駕駛
    拼裝車係往布袋鎮方向，於同日上午10時0分41秒通過龍崗
    派出所前道路，尚屬合理，並無邏輯違誤之處，即以監視畫
    面所示，被告應係駕駛載有白蘿蔔、車頭印有「FUSO」字樣
    之拼裝車，於上揭時間，經過前開路口，右轉時不慎擦撞到
    告訴人手牽之腳踏車，殆無疑義。至於警方在現場路面採集
    之輪胎痕跡，經測量輪距（空車重加貨斗載重）約235公分
    ，再拓印車頭印有「NISSAN」字樣拼裝車之後輪胎痕，測量
    後輪距，在空車不含貨斗載重為232公分，與現場採得之輪
    胎痕跡相近，且所留之輪胎痕，即胎紋之特徵及尺寸亦屬相
    似，此有前揭勘查紀錄表1份存卷為參（見警卷第57頁），
    然證人丙○○於本院審理時亦證述：在現場並未採集到車頭
    印有「FUSO」字樣拼裝車之輪胎痕，但被告2輛拼裝車均有
    可能經過現場，又留下胎痕係因車輛扭力造成，原因很多，
    同樣均載重，是否會留下胎痕，仍需視輪胎而定，亦不能因
    為在現場未找到「FUSO」字樣拼裝車胎痕，即推斷該車未經
    過該處，依本件胎痕鑑識，僅能判斷車頭印有「NISSAN」字
    樣拼裝車確實有經過該處等語（見本院卷第81、84頁），即
    被告駕駛車頭印有「FUSO」字樣拼裝車行經本件肇事地點，
    並未留下胎痕，並無違背常理，是依前各節，認被告應係駕
    駛車頭印有「FUSO」字樣拼裝車，行經前開路口，於綠燈右
    轉時，不慎擦撞告訴人手牽之腳踏車，洵應無疑。
(六)按汽車行駛時，駕駛人應注意車前狀況及兩車併行之間隔，
    並隨時採取必要之安全措施，道路交通安全規則第94條第3
    項訂有明文。是汽車行駛至有行車管制號誌之交岔路口，右
    轉時即應注意車輛安全間隔及右側之輪差。查上開路口係有
    行車管制號誌之交岔路口，此有前揭現場圖、現場照片在卷
    可稽，被告領有普通大貨車駕駛執照，亦有交通部公路總局
    嘉義區監理所97年11月24日嘉監駕字第0970115788號函1紙
    在卷足憑（見本院卷第48頁），平時即駕駛拼裝車載送農作
    物，亦據被告供明在卷（見本院卷第123頁），係具相當智
    識程度及駕駛經驗之人，於前揭時、地駕駛拼裝車載運白蘿
    蔔，自應注意上開規定，再者，拼裝車屬高底盤大型車，於
    駕駛時更應注意與他車之間隔，復依卷附交通事故調查報告
    表之記載，本件事故發生當時天候晴、日間自然光、柏油路
    面、路面乾燥、無缺陷、無障礙物、視距良好，並無不能注
    意情事，被告駕駛拼裝車，疏未注意及此，貿然右轉，致拼
    裝車右側車身擦撞告訴人手牽之腳踏車，況被告有嚴重之聽
    力障礙，亦據其陳明在卷（見本院卷第126頁），駕車擦撞
    到告訴人，亦未聽聞任何聲響，更徵其駕駛行為應有過失甚
    明。又本件經送請臺灣省嘉雲區車輛行車事故鑑定委員會鑑
    定結果，認定：「甲○有嚴重聽覺障礙且駕駛無牌照拼裝車
    違規行駛公路，行經行車管制號誌交岔路口，右轉時未注意
    車輛安全間隔，由後擦撞前行之戊○○○及騎腳踏車肇事，
    為肇事原因，行人戊○○○牽腳踏車，被由後擦撞，應無肇
    事因素」等語，有該鑑定委員會97年12月18日嘉雲鑑970181
    字第0975804039號函檢送之鑑定意見書1份附卷足佐（見本
    院卷第97頁），與本院前揭認定被告駕車有過失乙節相當，
    是被告確有駕駛上開拼裝車，右轉時未注意保持安全間隔，
    未注意車前狀況並隨時採取必要之安全措施等過失駕駛行為
    ，至為灼然。又腳踏車倒地後，遭拼裝車右後輪碾過，告訴
    人則遭腳踏車壓住，因此受有前揭重傷害情形，業如前述，
    被告之過失駕駛行為與告訴人之重傷害間，具有相當因果關
    係，亦足認定。
(七)綜上所述，被告前揭所辯，顯係事後飾卸之詞，均無可採。
    本件事證明確，被告犯行，洵堪認定，應予依法論科。至於
    被告聲請勘驗腳踏車、辯護人請求勘驗現場，證明案發之經
    過，本院審酌依前揭證據，相互勾稽，輔以現場照片，上開
    犯罪事實已臻明確，且案發至今亦已相距1年之久，告訴人
    並因重傷害而不良於行，無再勘驗腳踏車或至現場勘查之必
    要，併此敘明。
二、刑法上所謂業務，係指個人基於其社會地位繼續反覆所執行
    之事務，包括主要業務及其附隨之準備工作與輔助事務在內
    。此項附隨之事務，並非漫無限制，必須與其主要業務有直
    接、密切之關係者，始可包含在業務概念中，而認其屬業務
    之範圍，最高法院89年臺上字第8075號判例意旨可供參照。
    。被告以務農為業，種植玉米、高梁、蘿蔔、花生等作物，
    均由其自行載運，已據其陳明在卷（見本院卷第123頁），
    即主要業務係從事農作物之種植、生產、管理、載運、販賣
    等工作，並經常駕駛拼裝車載運農作物，以執行與其種植農
    物有直接、密切關係之準備工作或輔助行為，本次亦係將所
    種植之白蘿蔔載運至蘿蔔工廠，駕駛拼裝車顯係被告之附隨
    事務，要應無疑，是核被告甲○所為，係犯刑法第284條第2
    項後段之業務過失致人重傷罪，公訴意旨認被告所涉係刑法
    第284條第1項前段之過失致人傷害罪嫌，容有未洽，因基礎
    事實同一，起訴法條應予變更，並經本院於審理時諭知被告
    ，以維其權益。爰審酌被告國中肄業之智識程度，駕駛拼裝
    車未能確實遵守交通規則，且有嚴重之重聽，對於駕駛安全
    亦有潛在之危險，致告訴人受重傷害，情節非輕，且迄未達
    成賠償之和解，兼衡其犯後態度、主動提供拼裝車供警方採
    證，無任何刑事案件紀錄之素行，此有臺灣高等法院被告前
    案紀錄表1份在卷可稽，本件應負全部過失責任、自承育有2
    子，務農等一切情狀，量處如主文所示之刑，以示懲儆。
據上論斷，應依刑事訴訟法第299條第1項前段、第300條，刑法
第284條第2項後段，刑法施行法第1條之1第1項、第2項前段，判
決如主文。
本案經檢察官陳昱奉到庭執行職務
中    華    民    國    98    年    1    月    22    日
                  交通法庭    法  官  林青怡
以上正本證明與原本無異。
如不服本判決應於收受判決後10日內向本院提出上訴書狀，並應
敘述具體理由；其未敘述上訴理由者，應於上訴期間屆滿後20日
內向本院補提理由書（均須按他造當事人之人數附繕本）「切勿
逕送上級法院」。告訴人或被害人如對於本判決不服者，應具備
理由請求檢察官上訴，其上訴期間之計算係以檢察官收受判決正
本之日期為準。
中    華    民    國    98    年    1    月    22    日
                              書記官  李佳惠
附錄本案論罪科刑法條：
刑法第284條
因過失傷害人者，處 6 月以下有期徒刑、拘役或 5 百元以下罰
金，致重傷者，處 1 年以下有期徒刑、拘役或 5 百元以下罰金
。
從事業務之人，因業務上之過失傷害人者，處 1 年以下有期徒刑
、拘役或1 千元以下罰金，致重傷者，處 3 年以下有期徒刑、
 拘役或 2 千元以下罰金。


司法院資訊處製作；財團法人民間司法改革基金會備份。
